【裁判字號】    90,上易,855
【裁判日期】    900522
【裁判案由】    恐嚇
【裁判全文】
臺灣高等法院刑事判決                              九十年度上易字第八五五號
    上  訴  人  臺灣新竹地方法院檢察署檢察官
    被      告  乙○○
    選任辯護人  廖修譽
右上訴人因被告恐嚇案件，不服臺灣新竹地方法院八十九年度易字第五七六號，中華
民國九十年二月二日第一審判決（起訴案號：臺灣新竹地方法院檢察署八十八年度偵
字第七八○二號）提起上訴，本院判決如左：
    主  文
上訴駁回。
    理  由
一、公訴意旨略以：被告乙○○意圖為自己不法之所有，於民國八十八年八月十八日
    ，非法網羅甲○○所有之賽鴿二隻後，以賽鴿腳環上所刻之飼主電話，去電向被
    害人甲○○恐嚇稱：如不於一小時內，將新台幣（下同）三千五百五十元匯入中
    壢國興郵局之局號：0000000號、帳號：0000000號、戶名：「乙
    ○○」帳戶內，將殺死該二隻賽鴿以進補等語，致甲○○心生畏懼，遂依乙○○
    指示將款項匯入前開帳戶內。嗣於同年十月十七日十二時四十分許，為警於新竹
    市○○路二一八號循線查獲乙○○，因認被告乙○○涉犯刑法第三百四十六條第
    一項之恐嚇取財罪嫌云云。
二、按犯罪事實，應依證據認定之，無證據不得推定其犯罪事實。又不能證明被告犯
    罪者，應諭知無罪之判決，刑事訴訟法第一百五十四條、第三百零一條第一項分
    別定有明文。又認定犯罪事實應依證據，為刑事訴訟法所明定，故被告否認犯罪
    事實所持之辯解，縱屬不能成立，仍非有積極證據足以證明其犯罪行為，不能遽
    為有罪之認定；且認定犯罪事實所憑之證據，雖不以直接證據為限，間接證據亦
    包括在內；然而無論直接或間接證據，其為訴訟上之證明，須於通常一般之人均
    不致有所懷疑，而得確信其為真實之程度者，始得據為有罪之認定，倘其證明尚
    未達到此一程度，而有合理之懷疑存在時，事實審法院復已就其心證上理由予以
    闡述，敘明其如何無從為有罪之確信，因而為無罪之判決，尚不得任意指為違法
    ，此有最高法院三十年度上字第一八三一號判例、七十六年度台上字第四九八六
    號判例可資參照。
三、本件公訴人認被告乙○○涉有前揭恐嚇取財犯行，係以被害人甲○○之指訴，及
    被害人匯款至被告於郵局所開設存款帳戶之郵政國內匯款執據、法務部調查局新
    竹市調查站函文各一紙在卷可按，並被告所辯身分證、存摺等物遺失之處理情形
    與常情不符，為其論據。訊據被告乙○○堅決否認有右揭犯行，辯稱：伊既未網
    羅被害人之賽鴿，亦未恐嚇被害人，上開郵局存摺是在八十三年間媽媽幫伊申請
    的，八十六年三月十八日入伍後，當兵的薪水於每月五日轉到郵局帳戶裏，直到
    八十八年三月十八日退伍，隔月的四月五日領了三月的薪水後，伊就沒有再用這
    本存摺，直到四月底，剛好鄰居有人作保險，跟伊拉保險，伊把四月底的保險費
    交給專員，到八月份要繳第二期的保費，才發現存摺不見，方去辦理掛失補發等
    語。
四、經查：
  (一)被害人甲○○固迭於警訊、偵查、原審及本院訊問時證稱：八十八年八月十八日
    ，曾接到不詳人士之電話，稱伊的二隻鴿子在他手中，要伊把錢匯到指定之戶頭
    裡面，否則要把鴿子殺掉，其指定匯入的帳號局號是0000000號、帳號是
    0000000號、戶名乙○○，伊因為害怕鴿子被殺掉，所以依指示將錢匯入
    ，但是鴿子並沒有回來等語，並有匯款至乙○○帳戶之郵政匯款執據一紙附卷可
    稽，據此，被害人甲○○確於接獲他人之恐嚇電話後，因懼怕鴿子遭殺害，而依
指示將三千五百五十元匯入被告乙○○於郵局所開設之前揭帳戶內之事實，應堪
    認定。又經本院調閱被告乙○○上開帳戶自八十八年八月十八日起至同年十月十
    七日止之存提款資料，確有被害人匯入之款項，而該帳戶於八十八年八月十八日
    、同年月十九日、二十日均有提款紀錄，有中壢郵局九十年四月二十三日營00
    000000─一四八號函所附存提詳情表一紙附於本院卷可稽，足認該帳戶確
    曾作為恐嚇取財之收款帳戶，惟被害人甲○○於偵查及原審訊問時，經當庭命其
    辨識被告之聲音是否為打電話向其恐嚇之人，被害人甲○○證述：因時間太久，
    無法辨識被告之聲音是否與當時打恐嚇電話之聲音相同等語，於本院九十年三月
    十六日訊問時亦為相同之證述，並稱：電話沒有錄音等語，因此，由上開被害人
    所述及所提出之郵政匯款執據固得證明前開遭受恐嚇取財之事實，但尚無從據以
    推論被告有網羅被害人所有賽鴿之行為，或被告即係打電話向被害人恐嚇之行為
    人，或被告係知情並提供前揭帳戶供他人使用而得認定為共犯之一，或被告僅係
    提供前揭帳戶供人使用之不知情之人。
  (二)次查，被告係於八十三年六月十四日在國興郵局開設前揭存簿儲金帳戶，並曾於
    八十八年八月二十七日辦理掛失補發手續，及遺失提款卡申請補發，於同年九月
    八日領卡等情，有中壢郵局八十八年十一月十九日00000000─０七三號
    函暨立帳資料、八十八年十一月三十日00000000─０七六號函、八十九
    年十一月二十八日營00000000─一三０號函暨郵政存簿儲金帳戶使用自
    動提款卡提款申請書各一紙附卷可稽；另被告於八十八年四月二十九日向南山人
    壽保險股份有限公司投保人壽保險，其繳費方式採季繳方式，亦有南山人壽保險
    股份有限公司預收第一期保險費相當額送金單一紙在卷可憑，據此，被告辯稱：
    伊於八十八年三月十八日退伍，於隔月的四月五日領了三月的薪水後，就沒有再
    用這本存摺，直到四月底，剛好鄰居有人作保險，跟伊拉保險，伊投保後把四月
    底的保險費交給專員，到八月份要繳第二期的保費，才發現存摺不見，方去辦理
    掛失補發等詞，尚非全然無據。雖被告就身分證、存摺及提款卡失竊之情節，前
    後供述有所出入而不一致，然並無法完全否定其存摺確係失竊之可能，故依前述
    最高法院之判例所示，自不得徒憑主觀上之推想，即將一般經驗上有利被告之其
    他合理情況加以排除，逕以被告所辯不實即推理出被告有網羅被害人鴿子並持以
    恐嚇取財之事實，換言之，被告所辯縱非真實，仍應依積極之證據始可論罪科刑
    ，不能僅因被告之辯解並非真實即認被告有上開犯行。
  (三)至法務部調查局新竹市調查站於八十八年八月二十七日以（八八）竹調字第一九
    九八號函告新竹市警察局，其旨僅在促請新竹市警察局發動偵查犯罪，調查受害
    飼主林朝文、甲○○、林國治等人，有無遭署名林政宇、乙○○等不法集團涉嫌
    擄鴿勒贖之情事，是以，該函並無法作為認定被告有前揭犯行之判斷基礎，且經
    原審傳訊證人即另一受害飼主林國治到庭結證之結果，其雖亦有多次遭人恐嚇之
    情事，但並無法證明為何人所為，則前揭證人之證詞自無從作為被告不利事實之
    認定依據。
  綜上所述，上開被害人甲○○之指述及所提出之郵政匯款執據僅得證明，被害人甲
  ○○確於接獲他人之恐嚇電話後，因懼怕鴿子遭殺害，而依指示將三千五百五十元
  匯入乙○○於郵局所開設之前揭帳戶內之事實，惟尚無從據以推論被告有網羅被害
  人所有賽鴿之行為，或其即係打電話向被害人恐嚇之行為人，或被告係知情並提供
  前揭帳戶供他人使用而得認定為共犯之一，或其僅係提供前揭帳戶供人使用之不知
情之人，復經本院調查之結果，亦無其他積極證據足以證明被告確有公訴人所指之
  前揭犯行，自難遽以刑法第三百四十六條第一項之罪責相繩，揆諸首揭說明，自屬
  不能證明被告犯罪。
五、原審認不能證明被告犯罪，而為無罪之諭知，並無不合。檢察官上訴意旨猶執前
    詞指摘原判決不當，為無理由，應予駁回。
據上論斷，應依刑事訴訟法第三百六十八條，判決如主文。
本案經檢察官劉靜婉到庭執行職務。
中      華      民      國    九十    年      五      月    二十二    日
                              臺灣高等法院刑事第 十五 庭
                                  審判長法  官  房  阿  生
                                        法  官  鄧  振  球
                                        法  官  雷  元  結
右正本證明與原本無異。
不得上訴。
                                        書記官  梁  雅  華
中    華    民    國     九十     年        五      月       二十二     日


司法院資訊處製作；財團法人民間司法改革基金會備份。
